【裁判字號】    99,監宣,109
【裁判日期】    990630
【裁判案由】    監護宣告
【裁判全文】
臺灣臺南地方法院民事裁定             99年度監宣字第109號
聲  請  人  甲○○
上列聲請人聲請監護宣告事件，本院裁定如下：
    主    文
宣告乙○○○（女，民國○○年○○月○○日生，身分證統一編號：Ｚ0
00000000號，住臺南縣永康市○○○街223巷84號）為受監護宣
告之人。
選定聲請人甲○○（身分證統一編號：Ｚ000000000號，住高雄縣
岡山鎮○○路154巷28號3樓之2）為受監護宣告人乙○○○之監
護人。
指定丙○○（身分證統一編號：Ｚ000000000號，住臺南縣永康市
○○○街223巷84號）為會同開具財產清冊之人。
聲請費用由受監護宣告之人乙○○○負擔。
    理      由
一、本件聲請意旨略以：聲請人之母親乙○○○於民國98年9月
    3日因腦中風、心絞痛、細菌性心內膜炎、神智不清，致不
    能為意思表示或受意思表示，或不能辨識其意思表示之效果
    ，爰聲請對乙○○○為監護宣告，並請求選任聲請人為乙○
    ○○之監護人，及指定乙○○○之長子丙○○為會同開具財
    產清冊之人等語。
二、按對於因精神障礙或其他心智缺陷，致不能為意思表示或受
    意思表示，或不能辨識其意思表示之效果者，法院得因本人
    、配偶、四親等內之親屬、最近一年有同居事實之其他親屬
    、檢察官、主管機關或社會福利機構之聲請，為監護之宣告
    ，民法第14條第1項定有明文。次按受監護宣告之人應置監
    護人。法院為監護之宣告時，應依職權就配偶、四親等內之
    親屬、最近一年有同居事實之其他親屬、主管機關、社會福
    利機構或其他適當之人選定一人或數人為監護人，並同時指
    定會同開具財產清冊之人。又法院選定監護人時，應依受監
    護宣告之人之最佳利益，優先考量受監護宣告之人之意見，
    審酌一切情狀，並注意下列事項：(一)受監護宣告之人之身
    心狀態與生活及財產狀況。(二)受監護宣告之人與其配偶、
    子女或其他共同生活之人間之情感狀況。(三)監護人之職業
    、經歷、意見及其與受監護宣告之人之利害關係。(四)法人
    為監護人時，其事業之種類與內容，法人及其代表人與受監
    護宣告之人之利害關係，民法第1110條、第1111條第1項、
    第1111條之1亦定有明文。
三、經查：
  （一）聲請人主張其係乙○○○之次女之事實，有聲請人所提
        戶籍謄本在卷可稽，則揆諸上開規定，聲請人為本件監
        護宣告之聲請人資格，於法尚無不合。
  （二）又聲請人主張乙○○○罹患細菌性心內膜炎、神智不清
        一節，亦據其提出財團法人奇美醫院診斷證明書為證，
        而經鑑定人行政院衛生署臺南醫院黃隆山醫師鑑定結果
        ，復認：「一般醫學檢查：個案（即乙○○○）意識呈
        呆滯狀態，對問話無法回答，必須靠鼻胃管幫忙進食，
        四肢變形無力，無法自我行動，大小便及個人衛生須他
        人完全協助。精神檢查方面：個案的注意力、判斷能力
        、對人、時、地的定向感、記憶能力、計算能力及抽象
        思考能力均有明顯缺失。綜合以上之情形，這是一個腦
        病變後遺症的個案，個案現在意識仍不清，個案自我照
        顧能力呈明顯不足，其因精神障礙或其他心智缺陷致不
        能為意思表示或受意思表示，亦不能辨識其意思表示之
        效果」，有本院訊問筆錄、精神鑑定報告書在卷可佐，
        是聲請人聲請對乙○○○為監護宣告，為有理由，應予
        准許。
  （三）再查，聲請人主張受監護宣告人乙○○○與配偶楊鐘
        共育有5名子女等情，業據其提出戶籍謄本、親屬系統
        表為證；本院參酌聲請人為受監護宣告人乙○○○之次
        女，且乙○○○自99年1月出院後即與聲請人同住，聲
        請人並願意擔任乙○○○之監護人，而乙○○○之配偶
        楊鐘，及其他子女丙○○、楊明典、楊秀娟、楊金華
        均同意聲請人擔任乙○○○之監護人一節，亦有聲請人
        所提親屬團體會議推定監護人說明書、親屬團體會議紀
        錄在卷可考，是認由聲請人擔任乙○○○之監護人，符
        合乙○○○之最佳利益，爰選定聲請人為乙○○○之監
        護人。又丙○○係受監護宣告人乙○○○之長子，衡情
        應會本於受監護宣告人乙○○○之最佳利益，與監護人
        共同開具財產清冊，而丙○○願意擔任會同開具財產清
        冊之人，亦有上開說明書及會議紀錄可考，爰指定丙○
        ○為會同開具財產清冊之人。
四、依民事訴訟法第608條第1項，裁定如主文。
中    華    民    國    99    年    6     月    30    日
                        家事法庭法  官  林育幟
以上正本係照原本作成。
如不服本裁定關於選定監護人及指定會同開具財產清冊之人等部
分，應於送達後十日內向本院提出抗告狀，並繳納抗告費新臺幣
1,000元；其餘關於宣告監護之部分，不得抗告。
中    華    民    國    99    年    6     月    30    日
                                書記官  陳世明

司法院資訊處製作；財團法人民間司法改革基金會備份。
